最高法院刑事判決　　　　　　九十六年度台上字第五七八六號
上　訴　人　甲○○（原名邱稜惠）
　　　　　　乙○○
上列上訴人等因偽造文書等罪案件，不服台灣高等法院台南分院
中華民國九十六年七月十八日第二審更審判決（九十五年度重上
更(五)字第二０九號，起訴案號：台灣台南地方法院檢察署八十五
年度偵字第六五九三、八一一六號，八十六年度偵字第七六二八
、八一三三號），提起上訴，本院判決如下：
    主  文
上訴駁回。
    理  由
一、行使偽造公文書、常業重利、違反商業會計法及行使偽造私
    文書部分：
按刑事訴訟法第三百七十七條規定，上訴於第三審法院，非以判
決違背法令為理由，不得為之。是提起第三審上訴，應以原判決
違背法令為理由，係屬法定要件。如果上訴理由狀並未依據卷內
訴訟資料，具體指摘原判決不適用何種法則或如何適用不當，或
所指摘原判決違法情事，顯與法律規定得為第三審上訴理由之違
法情形，不相適合時，均應認其上訴為違背法律上之程式，予以
駁回。本件上訴人甲○○（原名邱稜惠）、乙○○上訴意旨略稱
：(一)、乙○○係甲○○經營之凱笛有限公司僱用之員工，從事純
水機販賣業務，並非甲○○私人僱用從事辦理信用卡貸款業務之
人員，此已據甲○○於偵查中供明在卷，原判決不採甲○○上開
有利乙○○之陳述，未說明其理由，即逕認其二人間謀議偽造客
戶資力證明文件，其採證自屬違法，且有判決不備理由之違誤。
(二)、甲○○僅承認偽造行車執照，以增加客戶之資力，對被訴偽
造如原判決所指之地價稅繳款書、房屋稅籍證明書、銀行存摺、
定存單及青草湖、新偉鐵工廠等公司之扣繳憑單、在職證明及薪
資表等文件之犯行，均自始否認，蓋該等資料均為客戶自行提供
。乙○○於法務部調查局台南市調查站（下稱台南市調查站）詢
問時供稱：甲○○身體不佳時，由伊負責陪客戶到發卡銀行對保
等語；發卡銀行承辦人費德武於原審亦證稱伊於收件時曾向客戶
查詢，並核對所提供之資料等語，依此，如上述資力資料非真，
客戶應會當場表示異議，然客戶均無異議之表示；又證人林棟隆
於原審亦證稱：伊有僱用陳芳男，有開給他扣繳憑單等語，足徵
陳芳男之在職證明為真正，而客戶為卸責而否認提供上開資料，
乃情理之常，應無足採。(三)、依原判決附表一所載之偽造之資力
證明文件，僅有編號二十三吳志承及編號二十四邱建男之台南縣
稅捐稽徵處八十五年度房屋稅籍證明書及八十四年度地價稅繳款
書各一份，且該文件均係在甲○○之公司內被查獲，並非在信用
卡發卡銀行內查獲，足見該文件並未行使，原審未向發卡銀行調
閱吳志承及邱建男申請信用卡時所附之資力證明文件，遽認甲○
○、乙○○已行使該文件，有調查未盡及認事不依證據之違法。
(四)、證人吳文化及黃庚申申請信用卡所用之所得扣繳憑單均係其
二人交給甲○○，縱金額不符，亦屬變造而非偽造之文書，原判
決認係偽造之文書，已有違誤；況該變造之文書是否為甲○○所
為，亦無具體證據可證，乃原判決竟以推測之詞，認係甲○○所
為，亦有認事不依證據之違法。(五)、證人丙○○於原審法院更(四)
審時，已證稱伊確實在書香親兒屋公司工作過，申請信用卡之申
請書為伊所寫等語，可證其申請信用卡時所附之資力證明文件確
係其所提供，原判決竟認係甲○○、乙○○所偽造及行使，其認
事有不依證據之違法。(六)、甲○○之凱笛有限公司於真刷卡假消
費為貸款後，仍須繳納營利事業所得稅百分之二及營業稅百分之
五，再扣除發卡銀行之手續費百分之三，故甲○○僅獲得百分之
二至五之利益，應無重利情形，乃原判決竟認有重利情事，其認
事有不依事實及證據之違法。(七)、乙○○對系爭資力證明文件是
否係偽造，及是否有重利情形，並不知情，亦無偽造文件犯行之
分擔，原判決論以共同正犯，自有違誤等語。
惟查證據之取捨、證據證明力之判斷，以及事實有無之認定，屬
事實審法院之職權，茍其取捨判斷與認定，並不違背論理法則及
經驗法則，即不容任意指為違法，而執為適法之第三審上訴理由
。本件原審認定上訴人二人有原判決所載之犯行，係以：甲○○
坦承有偽造行車執照及就凱笛有限公司之扣繳憑單為不實登載並
持以行使之犯行，證人即委託甲○○辦理信用卡之謝宗展、李彩
蓮、陳芳男、歐娟秀、黃方貴、劉炎星、陳美珠、劉秋田、王階
興、韓惠美、林福來、王武強、邱文昭、蔣清祥、張耿興、黃明
德、張有財、吳文化等人均分別證稱不知有彼等申請信用卡時所
用之薪資表、銀行存摺、扣繳憑單、在職證明、行車執照等語；
證人黃庚申於原審法院更(四)審時證稱伊曾拿扣繳憑單予甲○○，
但查獲之扣繳憑單上之薪資所得額金額，與實際不符等語，足徵
上開系爭資力證明文件均屬偽造。證人丙○○於原審法院更(四)審
時證稱伊曾在書香親兒屋公司任職，信用卡申請書為伊所寫等語
；於原審法院更(五)審時再證稱：伊僅交身分證影本給甲○○，未
提供薪資表及行車執照給甲○○等語。證人黃方貴、劉炎星於原
審均證稱未提供申請信用卡所用之扣繳憑單、薪資袋、在職證明
書、行車執照等資力證明予甲○○等語，足徵丙○○、黃方貴、
劉炎星申請信用卡所用之資力證明文件亦為偽造之文書。乙○○
於台南市調查站詢問時對甲○○辦理信用卡貸放業務借貸手法、
利息計算等情，均能詳細供陳，且曾陪同客戶至發卡銀行對保；
乙○○於第一審供承有投資凱笛有限公司新台幣（下同）十萬元
，甲○○叫伊做何事，伊就做等語，核與甲○○於偵查中所供：
乙○○有出資，他負責跑外面，並負責接聽電話、接洽客戶、解
釋，資料齊了就叫發卡銀行承辦人費德武來公司看，刷卡由伊負
責，乙○○在場幫忙等情相符。證人李昆明、張榮奇於偵查中均
證稱：申請信用卡之身分證、駕照等影本係交給乙○○等語，足
證乙○○與甲○○為共犯，其所辯未參與犯罪云云，為不足採。
甲○○、乙○○共同假藉信用卡刷卡消費，實際為貸款，從中獲
利之行為，借錢者均係缺錢舉債、急須借款應急之人，除據乙○
○供明外，並據證人李彩蓮、陳芳男、陳美珠、承明華等人於偵
查中證述明確。甲○○等人以假刷卡金額百分之八十五至八十八
比率，貸放現款予客戶，扣除百分之三之手續費，於一星期後，
聯合信用卡處理中心即撥付款項予凱笛有限公司，即每貸款八千
五百元至八千八百元，於七日內可獲得九百元至一千二百元之利
息，核算月息為四十分至六十分，取得與原本顯不相當之重利，
並以此為業，其常業重利犯行，足堪認定。至於甲○○雖辯稱：
其尚須支付營業稅百分之五及營利事業所得稅百分之二云云，但
凱笛有限公司至八十五年六月三日被查獲為止，並無任何稅捐支
出，無任何申報實據，所辯自不足取。此外，並有查獲偽造及登
載不實之系爭資力證明文件可稽等證據資料，予以綜合判斷，認
甲○○、乙○○二人之犯行足堪認定，上訴人二人犯行均已明確
，依想像競合犯、修正前刑法第五十五條牽連犯、連續犯規定，
從一重論處上訴人等共同連續行使公文書罪刑，並依中華民國九
十六年罪犯減刑條例規定減刑。已詳其所憑證據及認定之理由
，並指駁、說明上訴人等否認犯罪，所辯為不足採之理由，所為
論斷均有卷存證據資料可資覆按。上訴意旨雖指摘原判決違法云
云，惟查原判決附表一所載之偽造或登載不實文書，依甲○○於
原審法院更(四)審所稱：伊未拿去銀行申請，是發卡銀行之承辦員
費德武來伊家辦理等語，足徵該文件是在甲○○之凱笛有限公司
內提供費德武審核後，留在公司內而遭查扣，原判決已說明其原
因（見原判決第二十三頁第九行至第二十七行），又依原判決附
表二所載，吳志承、邱建男均有數次向甲○○、乙○○為真刷卡
假消費之借款行為，亦足徵吳志承、邱建男申請信用卡部分，確
已以原判決附表一所載偽造之房屋稅籍證明書及地價稅繳款書持
向銀行申請信用卡，並已獲發卡使用，原審因而認事證已明，未
向發卡銀行函查申請信用卡所憑之資力文件，乃調查證據職權及
認事職權之合法行使，不得任意指摘為違法，上訴意旨執此指摘
原判決違法，自非合法之上訴理由。至於其他上訴意旨，均係就
原審已調查及認事採證職權之合法行使，以及原判決已論列說明
之事項，依憑己見，任意指摘為違法，並重為事實之爭辯，否認
犯罪，殊與法律規定得為第三審上訴理由之違法情形不相適合，
衡以前開說明，上訴人等上開部分之上訴均違背法律上之程式，
皆應予駁回。又本件係以上訴不合法，從程序上予以駁回，上訴
人等請求宣告緩刑，無從審酌，併予指明。
二、行使偽造之特種文書、行使業務登載不實文書及詐欺部分：
按刑事訴訟法第三百七十六條所列各罪之案件，經第二審判決者
，不得上訴於第三審法院，為該法條所明定。本件上訴人二人所
犯刑法第二百十六條、第二百十二條行使偽造之特種文書、刑法
第二百十六條、第二百十五條行使業務登載不實文書罪及刑法第
三百三十九條第一項之詐欺部分，核屬刑事訴訟法第三百七十六
條第一、四款之案件。依首開說明，既經第二審判決，自不得上
訴於第三審法院，上訴人猶提起上訴，顯為法所不許，應予駁回
。
據上論結，應依刑事訴訟法第三百九十五條前段，判決如主文。
中　　華　　民　　國　九十六　年　  十　　月  三十一  日
                      最高法院刑事第八庭
                          審判長法官  陳　正　庸
                                法官  賴　忠　星
                                法官  林　開　任
                                法官  宋　　　祺
                                法官  陳　晴　教
      本件正本證明與原本無異
                                      書  記  官
中　　華　　民　　國　九十六　年   十一   月    六    日
                                                 H
